【裁判字號】    95,抗,79
【裁判日期】    951031
【裁判案由】    撤銷緩刑
【裁判全文】
臺灣高等法院花蓮分院刑事裁定            95年度抗字第79號
抗  告  人
即  受刑人  甲○○
抗告人因聲請撤銷緩刑案件，不服臺灣台東地方法院中華民國95
年9月4日95年度撤緩字第22號裁定，提起抗告，本院裁定如下：
    主  文
抗告駁回。
    理  由
一、抗告意旨略以：
（一）查台灣台東地方法院94年度東交簡字第211號判決認定被
      告除未曾受有期徒刑以上之宣告，且被告係因一時失律致
      犯本罪，復於肇事後，已與被害人王民安家屬達成民事調
      解，此有台東縣台東市調解委員會調解書 (即94年民調字
      第90號)乙份可參，被告經此教訓當之所警惕，而無再犯
      之虞，爰認對被告所宣示之刑，以暫不執行為適當，並諭
      知緩刑3年，以啟自新 (詳參台灣台東地方法院94年度東
      交簡字第211號判決書)。被告已依前開調解書之和解條件
      賠償被害人，有匯款證明為憑，為已收前述判決給予緩刑
      之預期效果之證明。
（二）抗告人所犯之妨害公務罪 (台灣台東地方法院95年東簡字
      第293號)之犯罪事實係發生於抗告人犯過失致人於死罪之
      前，與明知獲緩刑恩典之後確故意再犯他罪之情節與惡性
      皆有區別；況被告妨害公務乙案獲判拘役30日，得易科罰
      金，顯見抗告人後案之犯罪情節尚非重大，衡情不能因此
      遽認其前案緩刑之宣告難收預期效果而有執行刑罰之必要
      。
（三）一旦撤銷緩刑，被害人將因被告入監服刑而無法持續獲得
      賠償，原審裁定未衡量前情而為撤銷緩刑之諭知，並不符
      憲法位階之比例原則，而屬失當。設若撤銷緩刑確定，被
      告無法繼續工作，抗告人家中將無力繼續支付房貸，設定
      抵押之住處勢必受強制執行，抗告人家人將無安身立命之
      去處，爰懇請鈞院撤銷原裁定並駁回檢察官之聲請云云。
二、按於中華民國94年1月7日刑法修正施行前，受緩刑之宣告，
    94年1月7日修正刑法施行後，仍在緩刑期內者，適用94年1
    月7日修正施行之刑法第75條、第75條之1及第76條規定。又
    中華民國94年1月7日修正公布之刑法，自95年7月1日施行，
    中華民國刑法施行法第6條之1、第10條之1分別定有明文。
    查受刑人甲○○因犯過失致人於死案件，經原審法院於95年
    1 月4日以94年東交簡字第211號案件判處有期徒刑2月及8月
    ，應執行刑9月，緩刑3年，於95年1月23日確定在案，此有
    台灣高等法院被告前案紀錄表在卷可稽，足認此案之緩刑宣
    告，係於94年1月7日修正刑法施行（即95年7月1日）前諭知
    ，且於94年7月1日修正刑法施行後，受刑人仍在該案緩刑期
    間內。是揆諸上開說明，本件有關該案緩刑撤銷之規定，自
    應適用修正施行後刑法之規定，由法院依被告再犯情節，裁
    量是否撤銷前案緩刑宣告，而無庸比較新舊法，合先敘明。
三、修正施行後刑法第75條之1第1項第1款規定：「受緩刑之宣
    告有下列情形之一，足認原宣告之緩刑難收其預期效果，而
    有執行刑罰之必要者，得撤銷其宣告：一、緩刑前因故意犯
    他罪，而在緩刑期內受得易科罰金之有期徒刑、拘役或罰金
    之宣告確定者」。按緩刑制度係為促使惡性輕微之被告或偶
    發犯、初犯改過自新而設，如於緩刑前因故意犯他罪，而在
    緩刑期內受得易科罰金之有期徒刑、拘役或罰金之宣告確定
    者，得由法官依被告再犯情節，而裁量是否撤銷先前緩刑之
    宣告，條正後刑法第75條之1第1項第1款即本於此精神而新
    增規定（參酌刑法第75條之1之立法理由）。
四、經查：受刑人所犯之妨害公務罪，乃係飲酒之後，因費用計
    算之問題發生爭吵，對到場處理之員警口出穢言所致，受刑
    人身為薦任8職等年功俸6級630俸點之資深公務員，卻對同
    身為公務員，負執行法律、維護社會秩序之警察，動輒以「
    操」字當場加以侮辱，除不尊重他人人性尊嚴外，更藐視法
    紀，本應遭相當之非難，然檢察官辜念受刑人為初犯，無前
    科紀錄，及參酌刑法第57條所列事項及公共利益，認以緩起
    訴處分為適當，已給予受刑人一次自新之機會，豈知受刑人
    於緩起訴期間內，仍不知檢點行為，復於引用酒類後，明知
    不能安全駕駛動力交通工具而駕駛，進而發生交通事故，造
    成附載之乘客王民安死亡。細觀此次犯行，與上開妨害公務
    罪，均是因飲用酒類而引起，足認受刑人不知約束己身之行
    為，顯無悔誤之心，足認原緩刑宣告對受刑人而言，難收預
    期之效果，而有執行之必要，原法院據而裁量撤銷先前緩刑
    之宣告，於法並無不合。至抗告人辯稱：若撤銷緩刑，其將
    無法繼續工作，家庭經濟即陷於窘困，甚而導致無力負擔對
    被害人之民事賠償云云，該等事項均與判斷緩刑宣告對受刑
    人是否難收預期之效果無關，併此敘明。
五、綜上所述，本件抗告，為無理由，應予駁回。
據上論斷，應依刑事訴訟法第412條，裁定如主文。
中    華    民    國    95    年    10    月    31    日
                                審判長法  官    謝 志 揚
                                      法  官    湯 文 章
                                      法  官    林 慶 煙
以上正本證明與原本無異。
本件不得再抗告。
                                      書記官    林 明 智
中    華    民    國    95    年    10    月    31    日


司法院資訊處製作；財團法人民間司法改革基金會備份。
